【裁判字號】    99,中簡上,366
【裁判日期】    990526
【裁判案由】    賭博
【裁判全文】
臺灣臺中地方法院刑事判決           99年度中簡上字第366號
上  訴  人  臺灣臺中地方法院檢察署檢察官
被      告  甲○○
上列上訴人因被告賭博案件，不服本院臺中簡易庭中華民國99年
3 月17日99年度中簡字第626 號第一審刑事簡易判決（聲請案號
：臺灣臺中地方法院檢察署99年度速偵字第459 號），提起上訴
，及移送併案審理（99年度偵字第4519號），本院管轄第二審合
議庭判決如下：
    主    文
原判決撤銷。
甲○○意圖營利，聚眾賭博，處有期徒刑壹月，如易科罰金，以
新臺幣壹仟元折算壹日。緩刑貳年。扣案之六合彩簽單貳張沒收
。
    犯罪事實
一、甲○○因獨立扶養3 名幼子，急需籌措子女補習費用，基於
    意圖營利，聚眾賭博及賭博之犯意，自民國99年2 月2 日起
    ，於臺中市○○路與市府路附近騎樓之公共場所等候徘徊，
    接受不特定多數人以俗稱「六合彩」之簽選號碼方式與之賭
    博財物。其賭法係由賭客向甲○○下注，並以香港六合彩開
    獎號碼為依據，每注簽注2 個號碼（俗稱2 星），賭客若簽
    中，可得57倍彩金；若未簽中，所繳之賭資即全歸甲○○所
    有，而以此從中牟利。嗣於99年2 月4 日下午4 時45分許，
    甲○○於臺中市臺中公園附近徘徊等候，員警見伊1 人獨自
    在該處徘徊即上前盤查，甲○○於犯罪偵查機關發覺前開賭
    博行為前，即主動將身上所攜帶之六合彩簽單2 張交予臺中
    市警察局第一分局西區派出所員警，並主動供承上情，而扣
    得六合彩簽單2 張，甲○○嗣後亦自願接受法院裁判。
二、案經臺中市警察局第一分局報告臺灣臺中地方法院檢察署檢
    察官偵查起訴。
    理    由
一、上揭犯罪事實，業據被告甲○○於警、偵訊及本院審理時均
    供承不諱，且有現場照片1 紙及查扣之六合彩簽單2 紙在卷
    可稽（均附於警卷），足認被告之自白核與事實相符。本案
    事證明確，被告前開賭博犯行，洵堪認定。
二、核被告所為，係犯刑法第268 條後段之意圖營利聚眾賭博罪
    及同法第266 條第1 項前段之在公眾得出入之場所賭博罪。
    次按刑事法若干犯罪行為態樣，本質上原具有反覆、延續實
    行之特徵，立法時既予特別歸類，定為犯罪構成要件之行為
    要素，則行為人基於概括之犯意，在密切接近之一定時、地
    持續實行之複次行為，倘依社會通念，於客觀上認為符合一
    個反覆、延續性之行為觀念者，於刑法評價上，即應僅成立
    一罪。學理上所稱「集合犯」之職業性、營業性或收集性等
    具有重複特質之犯罪均屬之，例如經營、從事業務、收集、
    販賣、製造、散布等行為概念者是（最高法院95年度臺上字
    第4686號刑事判決意旨參照）。準此，被告違反刑法第 268
    條後段及同法第266 條第1 項前段之規定，而聚眾賭博及賭
    博之行為，既含有多次性與反覆性，則其在同一時期內多次
    、反覆經營上述事業，應屬集合犯，而各論以一罪。又被告
    以一行為同時觸犯上開2 罪名，為想像競合犯，應依刑法第
    55 條 規定，從一重論以情節較重之意圖營利聚眾賭博罪。
    又按刑法第62條所謂自首，祇以犯人在犯罪未發覺之前，向
    該管公務員申告犯罪事實，而受裁判為已足，並不以使用「
    自首」字樣或言明「自首」並「願受裁判」為必要（最高法
    院63 年 度臺上字第1101號判例意旨參照）。經查，本案被
    告於遭警盤查時，在偵查犯罪之員警未發覺伊涉有前揭賭博
    犯嫌前，即於員警賴信志盤查時，主動將伊身上之六合彩簽
    單交予員警，並坦承於上開時間經營六合彩簽賭等情，有員
    警賴信志所製作之職務報告1 紙在卷可稽，且與被告陳稱之
    查獲經過等情互核相符，而被告事後復有接受裁判之情，足
    認被告已符合自首之要件，爰依刑法第62條前段規定，減輕
    其刑。臺灣臺中地方法院檢察署99年度偵字第4519號移送併
    案審理部分，與本案聲請簡易判決處刑書所記載之犯罪事實
    ，係屬同一犯罪事實，本院自應併予審理，附此敘明。
三、原審判決認被告犯行已堪認定，予以論罪科刑，固非無見。
    惟查：本件原審雖引用檢察官聲請簡易判決處刑書上犯罪事
    實及證據之記載，而認定「嗣於99年2 月4 日下午4 時45分
    許，為員警持搜索票至上開處所搜索而查獲，並扣得其所有
    供犯罪所用之六合彩簽單2 張」之事實，然本案係因被告於
    盤查時主動繳出六合彩簽單，並自首前情，業如前述，原審
    判決並未斟酌被告適用自首而得減刑之情節，尚有可議；檢
    察官上訴雖認原審判決僅給予緩刑，被告無須就其所為犯行
    履行任何條件，或對社會公益有何貢獻，顯過於寬宥被告，
    而提起上訴，然刑法第74條第2 項係規定緩刑之宣告，得斟
    酌情形，命被告為相當之負擔，然此僅係「得」，尚非「應
    」，本案被告係單親母親，身負維持家庭重任，本案認定被
    告經營六合彩賭博之時間極短，獲利有限，本院依下述理由
    ，認仍可給予被告緩刑之機會，惟尚無另依刑法第74條第 2
    項予以附加負擔之必要，從而，認檢察官此部分上訴，尚無
    理由，然原審判決既有上揭可議之處，尚屬無可維持，自應
    由本院管轄之第二審合議庭予以撤銷改判。
四、爰審酌被告於公共場所、聚集不特定多數人賭博財物，對社
    會善良風氣危害非微，惟念及被告犯後坦承犯行，犯後態度
    良好，及其犯罪之動機、手段、目的等一切情狀，量處如主
    文所示之刑，並諭知易科罰金之折算標準。被告素行良好，
    前未曾受有期徒刑之宣告，有臺灣高等法院被告前案紀錄表
    存卷可參，其因急於籌措子女補習費用，一時失慮致為本件
    犯行，經此教訓，應知警惕，諒無再犯之虞，本院綜核各情
    ，認對其所宣告之刑，以暫不執行為適當，爰併予宣告緩刑
    2 年，以啟自新。扣案之六合彩簽單2 張，為當場賭博之器
    具，應依刑法第266 條第2 項規定併予宣告沒收。
據上論斷，應依刑事訴訟法第455 條之1 第3 項、第369 條第 1
項前段、第364 條、第299 條第1 項前段，刑法第266 條第1 項
前段、第2 項、第268 條後段、第55條、第62條前段、第41條第
1項 前段、第74條第1 項第1 款，刑法施行法第1 條之1 第1 項
、第2 項前段，判決如主文。
本案經檢察官胡宗鳴到庭執行職務。
中    華    民    國    99    年    5     月    26    日
            刑事第十庭  審判長法  官  施慶鴻
                              法  官  周莉菁
                              法  官  簡婉倫
上正本證明與原本無異。
本件不得上訴。
                              書記官  許千士
中    華    民    國    99    年    5     月    26    日
附錄本案論罪科刑法條
中華民國刑法第266條
在公共場所或公眾得出入之場所賭博財物者，處 1 千元以下罰
金。但以供人暫時娛樂之物為賭者，不在此限。
當場賭博之器具與在賭檯或兌換籌碼處之財物，不問屬於犯人與
否，沒收之。
中華民國刑法第268條
意圖營利，供給賭博場所或聚眾賭博者，處 3 年以下有期徒刑
，得併科 3 千元以下罰金。

司法院資訊處製作；財團法人民間司法改革基金會備份。
